臺灣嘉義地方法院刑事判決　　　　　　　100年度訴字第691號
公　訴　人　臺灣嘉義地方法院檢察署檢察官
被　　　告　陳耀堂
指定辯護人　本院公設辯護人　顏玲玲
上列被告因違反毒品危害防制條例案件，經檢察官提起公訴（
100 年度偵字第5529號），本院判決如下：
    主  文
陳耀堂犯如附表所示之罪，各處如附表所示之刑，如附表所示販
賣毒品所得均沒收之，如全部或一部不能沒收時，以其財產抵償
之。應執行有期徒刑捌年拾月，如附表所示販賣毒品所得均沒收
之，如全部或一部不能沒收時，以其財產抵償之。
    犯 罪 事 實
一、陳耀堂前因施用毒品案件，經臺灣雲林地方法院以87年度毒
    聲字第494號及88年度毒聲字第102號先後裁定送觀察、勒戒
    後，均無繼續施用毒品之傾向，經臺灣雲林地方法院檢察署
    檢察官分別以87年度少連偵字第105號、88年度偵字第362號
    為不起訴處分。又因施用毒品案件，經本院裁定強制戒治，
    並以88年度嘉簡字第1173號判決判處有期徒刑4月確定(下稱
    第1罪)；因連續販賣第二級毒品案件、轉讓第二級毒品案件
    ，分別經臺灣雲林地方法院以88年度訴字第2 號、88年度訴
    字第219號等判決各判處有期徒刑7年2月、7月確定(下分別
    稱第2、3罪) ；因轉讓第一毒品罪，經本院以88年度訴字第
    717號判決判處有期徒刑1年6月確定(下稱第4罪) ；上開第1
    、3、4罪嗣經本院以96年度聲減字第793號裁定各予以減刑
    為有期徒刑2月、3月15日、9月，並就上開減刑後之第1、3
    罪與未減刑之第2罪定應執行有期徒刑7年4月確定，經與減
    刑後之第4罪前揭所減得之刑接續執行，於民國95年8月14日
    縮短刑期假釋出監，嗣經撤銷假釋入監執行殘刑1年4月26日
    ，於98年10月1日縮刑期滿執行完畢。
二、詎仍不知悔改，而為下列之行為：
(一)基於意圖營利販賣第一級毒品之犯意，由陳建龍先以00000000
  00號電話撥打陳耀堂所持有之門號0000000000號行動電話，雙
  方約定交易毒品事宜後，則於附表編號1、2所示之時間、地點
  ，由陳耀堂販賣如附表編號1、2所示數量、價格之第一級毒品
  海洛因與陳建龍2次，並分別收取陳建龍新臺幣（下同）1,000
  元。
(二)基於意圖營利販賣第二級毒品之犯意，由何泰安先以其所有之
  行動電話撥打陳耀堂所持有之門號0000000000號行動電話，雙
  方約定交易毒品事宜後，於附表編號3、4、5、6所示之時間、
  地點，由陳耀堂販賣如附表編號3、4、5、6所示數量、價格之
  第二級毒品甲基安非他命與何泰安4次，並分別收取何泰安新
  臺幣1,500元、4,000元、1,000元與3,000元。
三、案經嘉義縣警察局民雄分局報告臺灣嘉義地方法院檢察署檢
    察官偵查起訴。
    理  由
甲、程序事項
一、按被告以外之人於審判外之言詞或書面陳述，除法律有規定
    者外，不得作為證據；而於偵查中向檢察官所為之陳述，除
    顯有不可信之情況者外，得為證據，刑事訴訟法第159條第
    1項、第159條之1第2項分別定有明文。本件證人何泰安於偵
    查中經具結所為證言，固屬被告以外之人於審判外之言詞陳
    述，惟係於自由意志下所為陳述，並經具結，自無顯不可信
    之情形，依刑事訴訟法第159條之1第2項規定，自應有證據
    能力。
二、另被告以外之人於審判外之陳述，雖不符前4條（即刑事訴
    訟法第159條之1至之4）之規定，而經當事人於審判程序同
    意作為證據，法院審酌該言詞陳述或書面陳述作成時之情況
    ，認為適當者，亦得為證據；當事人、代理人或辯護人於法
    院調查證據時，知有第159條第1項不得為證據之情形，而未
    於言詞辯論終結前聲明異議者，視為有前項之同意，此觀刑
    事訴訟法第159條之5規定甚明。本件公訴檢察官及被告、辯
    護人於本院準備程序及審理時對於證人何泰安、陳建龍於警
    詢之證述暨其他相關具傳聞性質之證據資料（如下述），均
    表示同意作為本案之證據，且迄於言詞辯論終結前亦未聲明
    異議。本院審酌前揭證人之陳述及證據資料作成時之情況，
    核無違法取證或其他瑕疵，認為以之作為證據為適當，自得
    作為證據。
乙、實體事項
一、得心證之理由
(一)、前揭犯罪事實，業據被告陳耀堂於偵查中、本院行準備程序
    及審理時迭次坦承不諱（偵查卷第42至43頁；本院卷第33、
    48  頁），核與證人何泰安於警詢、偵查及陳建龍於警詢中
    陳述之情節相符（見警卷第1至4、8至12頁；偵查卷第29、
    30頁），並有嘉義縣警察局民雄分局指認犯罪嫌疑人紀錄表
    2張（見警卷第6、14頁）、陳建龍、何泰安所書寫歷次向被
    告購買毒品之紀錄各1張在卷可稽（見警卷第5、13頁），且
    陳建龍、何泰安均有施用毒品之習性，此亦有其等之在監在
    押紀錄表、何泰安之施用甲基安非他命聲請簡易判決處刑書
    3  份、陳建龍之施用海洛因起訴書1份等為佐（見偵卷第19
    至21頁；本院卷第59至64頁），即有向被告購買取得海洛因
    與甲基安非他命之動機與需求。
(二)、又販賣毒品之所謂販賣行為，係行為人基於營利之目的，而
    販入或賣出毒品而言。販賣毒品者，其主觀上須有營利之意
    圖，且客觀上有販賣之行為，即足構成。且販賣第一、二級
    毒品海洛因、甲基安非他命依毒品危害防制條例第4條第1、
    2 項規定，其法定本刑為死刑、無期徒刑或10年以上有期徒
    刑及無期徒刑或7年以上有期徒刑，犯行既為政府嚴予取締
    ，毒品物稀價昂乃必然之道理。苟行為人買賣間無利可圖，
    則縱屬至愚，亦無甘冒遭移送法辦之危險，平白從事販賣之
    理，行為人從中牟利之營利意圖，至為明確。況被告自陳其
    以1000元之價格販賣海洛因，可獲利約300多元，販賣1,
    500元之甲基安非他命時，大約亦有200至300元之獲利、賣
    3,000元及4,000元之甲基安非他命時，可獲利約500左右（
    見本院卷第54、55頁），其自毒品交易中抽取金錢利得，買
    入賣出間顯然有利可圖，足證被告藉販賣毒品從中獲取不法
    利益之營利意圖。
(三)、綜上所述，上揭證據均堪為補強證據，足以擔保被告於偵查
    中、本院審理時之任意性自白與事實相符。本件事證明確，
    被告犯行堪以認定，應予依法論科。
二、論罪科刑
(一)、按海洛因及甲基安非他命係毒品危害防制條例第2條第2項第
    1款與第2款所列之第一、二級毒品，依法不得持有、轉讓、
    販賣，是核被告所為，就犯罪事實二(一)部分，均係犯毒品危
    害防制條例第4條第1項之販賣第一級毒品罪；就犯罪事實二
    (二)部分，係犯同條例第4條第2項之販賣第二級毒品罪，被告
    販賣海洛因及甲基安非他命前持有海洛因與甲基安非他命之
    低度行為，各為其販賣海洛因及甲基安非他命之高度行為所
    吸收，均不另論罪。另被告先後販賣海洛因2次、甲基安非
    他命4次之各犯行間，時間明顯可分，顯為各別犯意，行為
    互殊，應分論併罰。又被告於前開犯罪事實欄所記載之前科
    ，並於98年10月1日縮刑期滿執行完畢，此有臺灣高等法院
    被告前案紀錄表一份在卷可稽，被告於有期徒刑執行完畢5
    年內，故意再犯本件附表所示有期徒刑以上之罪，除法定刑
    為死刑、無期徒刑部份，依法不得加重外，餘均為累犯，均
    依刑法第47條第1項加重其刑。
(二)、按毒品危害防制條例第17條第2項關於減輕其刑之規定，其
    立法目的，在利用減刑之寬典，鼓勵犯該條例第4條至第8條
    之罪者，自白犯罪，衷心悔改，獲得重生。有鑑於毒品危害
    防制條例第4條至第8條所規定犯罪之處罰內容均非輕微，願
    意勇於面對而不推諉卸責者，當深具決心與勇氣，外界對類
    此有心懺悔遷善者，當給予高度鼓勵。是以法院援引適用該
    條項之規定時，應採取較為寬鬆之標準，方能貫徹並發揮增
    訂該條項之良法美意，同時並可節省司法調查之勞費。查被
    告於本院審理時已自白有犯罪事實之販賣第一級及第二級毒
    品等情，且於偵查中亦坦承犯行，揆諸前開該條例之立法目
    的，被告於偵查中及本院審理時均自白在卷，符合上開毒品
    危害防制條例第17條第2項之規定，應依法減輕其刑。再者
    ，犯毒品危害防制條例第4條第1項之販賣第1級毒品罪者，
    法定刑為死刑、無期徒刑若不分犯罪情節輕重，概處以該罪
    之法定刑，難免輕重失衡，倘有情輕法重情形，於裁判時自
    得適用刑法第59條酌量減輕其刑，以避免過嚴之刑罰（司法
    院大
    法官釋字第263號解釋意旨參照）。查本件被告因一時貪念
    而販賣海洛因與他人，致罹重典，然其本件查獲販賣海洛因
    之對象僅1人，且販賣之價格皆僅係1,000元，數量顯為供施
    用1次之量，並非向多眾為之，係供給予平日有施用毒品習
    慣者，以解其毒癮，不若專門大量走私進口或長期販賣毒品
    之「大盤」、「中盤」等以販毒維生之毒梟惡性之重大，衡
    以毒品危害防制條例第4條第1項規定之法定最低本刑為無期
    徒刑，觀諸被告上揭犯罪情狀，在客觀上足以引起一般之同
    情，認為確可憫恕，若即予宣告法定最低度之刑，猶嫌過重
    ，依刑法第59條規定減輕其刑，並依法遞減輕之。
(三)、再按毒品危害防制條例第17條第1項規定：「犯第四條至第
    八條、第十條或第十一條之罪，供出毒品來源，因而查獲其
    他正犯或共犯者，減輕或免除其刑」。其所稱「供出毒品來
    源，因而破獲者」，係指被告供出毒品來源之有關資料，諸
    如前手之姓名、年籍、住居所、或其他足資辨別之特徵等，
    使調查或偵查犯罪之公務員因而對之發動調查或偵查並破獲
    者而言。申言之，被告之「供出毒品來源」，與調查或偵查
    犯罪之公務員對之發動調查或偵查並進而破獲之間，論理上
    須具有先後且相當之因果關係（最高法院98年度台上字第63
    31號判決意旨參照）。本件被告查無因其供述而查獲毒品上
    游之情，此據被告於本院審理中供述甚詳，復有臺灣嘉義地
    方法院檢察署與嘉義縣警察局民雄分局回函1份在卷足憑(件
    本院卷第23及29頁) ，自不得依法減刑，併此敘明。
(四)、綜上，被告有前述刑之加重及減輕事由，應依刑法第71條先
    加後減之。爰審酌被告國中畢業之智識程度，不思以正途獲
    取所需，竟販賣海洛因及甲基安非他命供他人施用，以圖獲
    利，均戕害他人身體健康，且對社會治安亦有潛在之危害，
    然犯後均坦承犯行，本件查獲販賣毒品之期間非長，販賣對
    象為2人，以其本件犯罪情節而論，惡性尚非重大不赦，被
    告自承與父親、繼母同住，建設廟宇維生之家庭、經濟狀況
    等一切情狀，分別量處如附表所示之刑，並定其應執行之刑
    ，以資懲儆。
三、沒收部分
(一)、按毒品危害防制條例第19條第1項規定，犯該條例第4條之罪
    者，其供犯罪所用或因犯罪所得之財物，均沒收之，如全部
    或一部不能沒收時，追徵其價額或以其財產抵償之，該規定
    係刑法第38條第3項但書所稱之特別規定，採義務沒收主義
    ，能證明係供犯罪所用或因犯罪所得之財物，均應沒收之，
    如全部或一部不能沒收時，追徵其價額或以其財產抵償之，
    又該條項並無如同條例第18條第1項所定「不問屬於犯人與
    否，沒收之」之明文，自屬相對義務沒收主義之立法，其應
    沒收之物，自以屬被告所有者為限（最高法院95年度台上字
    第305號、第6482號判決意旨足參），是被告就本件各次販
    賣毒品所得1,000元、1,000元、1,500元、4,000元、1, 000
    元及3,000元，應依毒品危害防制條例19條第1項之規定，於
    各次犯罪主文項下諭知沒收，如全部或一部不能沒收時，以
    其財產抵償之。
(二)、另本件被告使用與陳建龍、何泰安聯絡販賣海洛因及安非他
    命之行動電話與SIM卡，非屬違禁物，亦未經扣案，雖屬供
    犯罪所用，惟被告於本院審理中自陳其用以販賣毒品之行動
    電話及SIM卡均係借用他人所有或以他人名義所申請之行動
    電話與SIM卡，均非其所有，復查無其他證據證明前開未扣
    案之0000000000與0000000000號行動電話與SIM卡係被告所
    有，揆諸前揭見解，前開未經扣案之行動電話與SIM卡自不
    能宣告沒收，附此敘明。
據上論斷，應依刑事訴訟法第299條第1項前段，毒品危害防制條
例第4條第1項、第2項、第17條第2項、第19條第1項，刑法第11
條、第47條第1項、第59條、第51條第5款，判決如主文。
本案經檢察官陳志川到庭執行職務。
中    華    民    國    100    年    11    月    16   日
                  刑事第二庭  審判長法  官  沈福財
                                    法  官  黃明展
                                    法  官  唐一
以上正本證明與原本無異。
如不服本判決應於收受判決後10日內向本院提出上訴書狀，並應
敘述具體理由；其未敘述上訴理由者，應於上訴期間屆滿後20日
內向本院補提理由書（均須按他造當事人之人數附繕本）「切勿
逕送上級法院」。
中    華    民    國   100    年    11    月    16    日
                                    書記官  江芳耀
附錄本判決論罪科刑法條
毒品危害防制條例第4條第1項、第2項
製造、運輸、販賣第一級毒品者，處死刑或無期徒刑；處無期徒
刑者，得併科新臺幣 2 千萬元以下罰金。
製造、運輸、販賣第二級毒品者，處無期徒刑或七年以上有期徒
刑，得併科新臺幣一千萬元以下罰金。
附表：
┌──┬───┬─────┬──────────┬───────────┬───────────────────┐
│    │      │          │                    │                      │                                      │
│編號│ 對象 │對象及時間│交易地點            │販賣毒品之數量、種類及│本院判處之罪刑                        │
│    │      │          │                    │價格                  │                                      │
│    │      │          │                    │                      │                                      │
├──┼───┼─────┼──────────┼───────────┼───────────────────┤
│    │      │          │                    │                      │ 陳耀堂販賣第一級毒品，累犯，處有期徒 │
│ 1  │陳建龍│100年2月16│嘉義縣太保市華濟醫院│第一級毒品海洛因1小包 │ 刑柒年柒月，未扣案之販賣第一級毒品所 │
│    │      │日中午12  │旁的7-11便利商店旁的│：1,000元             │ 得新臺幣壹仟元沒收之，如全部或一部不 │
│    │      │時許      │網咖前              │                      │ 能沒收時，以其財產抵償之。           │
├──┼───┼─────┼──────────┼───────────┼───────────────────┤
│    │      │          │                    │                      │ 陳耀堂販賣第一級毒品，累犯，處有期徒 │
│ 2  │陳建龍│100年2月  │嘉義縣太保市華濟醫院│第一級毒品海洛因1小包 │ 刑柒年柒月，未扣案之販賣第一級毒品所 │
│    │      │18 日上午 │旁的7-11便利商店旁的│：1,000元             │ 得新臺幣壹仟元沒收之，如全部或一部不 │
│    │      │10時許    │網咖前              │                      │ 能沒收時，以其財產抵償之。           │
├──┼───┼─────┼──────────┼───────────┼───────────────────┤
│    │      │          │                    │                      │ 陳耀堂販賣第二級毒品，累犯，處有期徒 │
│ 3  │何泰安│100年3月18│嘉義縣太保市○○○路│第二級毒品甲基安非他命│ 刑柒年貳月，未扣案之販賣第一級毒品所 │
│    │      │日下午1時 │統一超商前          │1包：1,500元          │ 得新臺幣壹仟伍佰元沒收之，如全部或一 │
│    │      │許        │                    │                      │ 部不能沒收時，以其財產抵償之。       │
├──┼───┼─────┼──────────┼───────────┼───────────────────┤
│    │      │          │                    │                      │ 陳耀堂販賣第二級毒品，累犯，處有期徒 │
│ 4  │何泰安│100年3月20│嘉義縣六腳鄉灣內堤防│第二級毒品甲基安非他命│ 刑柒年伍月，未扣案之販賣第二級毒品所 │
│    │      │日下午4時 │旁                  │1包：4,000元          │ 得新臺幣肆仟元沒收之，如全部或一部不 │
│    │      │許        │                    │                      │ 能沒收時，以其財產抵償之。           │
├──┼───┼─────┼──────────┼───────────┼───────────────────┤
│    │      │          │                    │                      │ 陳耀堂販賣第二級毒品，累犯，處有期徒 │
│ 5  │何泰安│100年3月20│嘉義縣朴子市○○○路│第二級毒品甲基安非他命│ 刑柒年壹月，未扣案之販賣第二級毒品所 │
│    │      │日晚上9時 │93巷14號3樓         │1包：1,000元          │ 得新臺幣壹仟元沒收之，如全部或一部不 │
│    │      │許        │                    │                      │ 能沒收時，以其財產抵償之。           │
├──┼───┼─────┼──────────┼───────────┼───────────────────┤
│    │      │          │                    │                      │ 陳耀堂販賣第二級毒品，累犯，處有期徒 │
│ 6  │何泰安│100年3月21│嘉義縣朴子市○○○路│第二級毒品甲基安非他命│ 刑柒年肆月，未扣案之販賣第二級毒品所 │
│    │      │日凌晨2時 │93巷14號3樓         │1包：3,000元          │ 得新臺幣參仟元沒收之，如全部或一部不 │
│    │      │許        │                    │                      │ 能沒收時，以其財產抵償之。           │
└──┴───┴─────┴──────────┴───────────┴───────────────────┘